臺灣高雄地方法院交通事件裁定　　　 100年度交聲字第1727號
原處分機關　交通部公路總局高雄區監理所
異　議　人　曾銘杰
上列異議人因違反道路交通管理處罰條例案件，對於高雄市政府
交通局民國100 年7 月14日所為之處分（處分案號：高監營裁字
第裁80-B00000000號），聲明異議，本院裁定如下：
   主  文
異議駁回。
   理  由
一、原處分意旨略以：異議人即受處分人曾銘杰於民國100  年6
    月5 日0 時42分許，騎乘車牌號碼VHW －139 號輕型機車行
    經高雄市○○區○○路58號前，因拒絕接受酒精濃度測試之
    檢定，經高雄市政府警察局以舉發違反道路交通管理事件通
    知單舉發，嗣經原處分機關依道路交通管理處罰條例第35條
    第4 項、第67年第2 項規定，裁處罰鍰新臺幣（下同）6 萬
    元，吊銷駕駛執照，3 年內不得考領駕駛執照等語。
二、異議意旨略以：伊當日自1 家名為合歡卡拉OK店騎上揭機車
    至在該處之檳榔攤，並進至檳榔攤內與賣檳榔之員工聊天，
    騎車過程並未看見任何警車在旁及有員警示意要求停車受檢
    ，伊已在檳榔攤待約10至20分鐘後，員警突至該檳榔攤無理
    要求伊出來接受酒測，惟員警並非於伊到達檳榔攤之時即出
    現要求酒測，當未看見伊騎車至檳榔攤之經過，否則豈會在
    現場欲查扣車輛時尚扣錯他人之機車，則伊既已在檳榔攤有
    相當之時間，自無庸配合酒測，又員警雖有告知拒絕酒測將
    處以罰鍰之事，但漏未告知併吊銷駕駛之處罰規定，即不得
    以拒絕酒測為由予以裁罰，為此聲明異議，請求撤銷原處分
    等語。
三、道路交通管理處罰條例第87條第1 項規定：受處分人不服公
    路主管機關所為之處罰，得於接到裁決書之翌日起20日內，
    向管轄地方法院聲明異議。本件原處分機關於100 年7 月14
    日以裁決書裁處異議人上開處分，並於同日送達，異議人嗣
    於同年8 月3 日提出聲明異議狀向本院異議，有送達證書、
    該異議狀上所蓋收文章可憑（見本院卷第1 、15頁），經核
    未逾前開法定期間，本件聲明異議之程序為合法，先予敘明
    。
四、經查：
  (一)本件員警於100 年6 月5 日0 時42分許，因認異議人有疑似
    酒駕行為，於高雄市○○區○○路58號前之檳榔攤處要求在
    內之異議人執行酒測，異議人拒絕配合乙情，業經異議人自
    承在卷（見本院卷第22頁），並經證人即當日在場員警江建
    福證述在卷（見本院卷第24頁），復經本院當庭勘驗現場執
    勤員警所拍攝之蒐證錄影光碟，勘驗結果略為：『（錄影畫
    面開始，警察先拍攝機車車牌後，再轉而拍攝在檳榔攤內之
    曾銘杰）警員：「100 年6 月5 號00時25分，偵辦曾銘杰涉
    嫌酒後騎車。駕駛輕機車H9K-268 號。曾銘杰，你要不要酒
    測？我跟你說，你來派出所」；異議人：「別摸我，別摸我
    ，有聽到嗎？從剛才到現在我坐在這邊兩個鐘頭有了」；警
    員：「曾銘杰，現在警方跟你第一次告知，你涉嫌酒後騎車
    ，騎重機車H9K-268 號，你要不要配合酒測，曾銘杰，第二
    次跟你告知，你涉嫌酒後騎乘重機車，你要不要接受警方的
    酒測，你如果拒絕酒測是罰款6 萬元，你是要打完電話，才
    要回答我嗎? 曾銘杰，我現在第三次跟你告知，你要不要接
    受警方酒測? 還是你要拒絕酒測？你不要測嘛! 對不對？不
    測就是拒絕酒測，該員拒絕酒測，警方依法執行，不測了嘛
    」，異議人：「你自己說的，你要承擔責任喔」，警員：「
    你要不要測嗎？你要不要測嗎？」；異議人：「我坐在這裡
    ，為什麼要我酒測」；警員：「最後一次跟你說，你要不要
    酒測？曾銘杰」；異議人：「我坐在這裡不用酒測。你要跟
    我酒測什麼？」；警員：「你真的不要酒測嗎？」，異議人
    ：「在家裡喝酒也可以拖出來酒測嗎？我所知是警察開車出
    來巡邏本來是要開燈，你們為何沒開燈？剛才我看你們開到
    檳榔攤這裡也沒有開燈。進來就要教我出去酒測。我在這裡
    坐著也有事。還有那麼剛好的？」，警員：「你要不要接受
    警方酒測？」，異議人：「我不可能接受你們警方酒測，我
    坐在這裡，為什麼要酒測，你們莫名奇妙，你要扣我的車，
    我的車有違規嗎？」警員：「重機車H9K-268 號，拒絕酒測
    」』，有本院100 年11月21日筆錄可查（見本院卷第33至35
    頁），依勘驗結果，警方於製單舉發前，已先行告知異議人
    拒絕接受酒精濃度測試檢定應裁罰6 萬元之法律效果，並已
    催請3 次以上，異議人仍未理會警方要求，配合執行檢定，
    並言明拒絕配合，參以異議人亦自承有聽見警方表示如宣告
    3 次仍未配合即製單舉發罰鍰之情事（見本院卷第36、37頁
    ），異議人顯已有拒絕接受酒精濃度測試檢定之事實，自無
    疑義。
  (二)異議人固稱自合歡卡拉OK店騎上揭機車至檳榔攤之過程並未
    看見任何警車在旁及有員警示意要求停車受檢，伊於檳榔攤
    內待有10、20分鐘後，員警方才出現要求配合酒測云云，然
    證人證稱：當晚執行擴大臨檢，於100 年6 月4 日22時許，
    見異議人自合歡卡拉OK騎乘摩托車出來，速度很快，故認疑
    有酒駕情形，即將警車開到異議人摩托車旁邊，揮動警示棒
    並鳴哨，示意異議人停車接受攔查，惟異議人並未停車並騎
    至路旁邊之檳榔攤，以警示棒並鳴哨示意異議人停車受檢至
    檳榔攤約有200 公尺，期間仍示意異議人要停車，異議人下
    車之後即躲進檳榔攤等語（見本院卷第23、24頁），衡酌員
    警若非親見異議人騎車之行為，應無可能明確述明異議人騎
    車之起點，並可跟至異議人所在之檳榔攤，證人所述，堪可
    採信，足見員警係見異議人有疑似酒駕行為，方緊跟異議人
    至檳榔攤並要求酒測無疑。異議人雖以上開情詞置辯，惟若
    異議人於員警到達之前，已待於檳榔攤內10至20分鐘，甚或
    異議人曾另陳有1 個小時之久，員警何能憑空知悉異議人係
    在檳榔攤之位置，又豈可確認異議人騎車出發地點之店名，
    異議人所辯，顯不合理，自不足採。
  (三)異議人固另以員警並未告知吊銷駕駛之裁罰法律效果，即不
    得予以裁罰云云，惟查，道路交通管理處罰條例第35條第4
     項 之所以規定「拒絕酒精濃度測試之檢定」，除應課予罰
    鍰6 萬元外，並應當場移置保管該汽車及吊銷該駕駛執照，
    較諸同條第1 項「汽車駕駛人，駕駛汽車經測試檢定有酒精
    濃度超過標準者，處新臺幣1 萬5 千元以上6 萬元以下罰鍰
    ，並當場移置保管該汽車及吊扣其駕駛執照1 年」之飲酒駕
    車處罰規定更為嚴格，其立法目的在於不使拒絕酒精濃度測
    試檢定之駕駛人反而獲得寬典，否則無異鼓勵駕駛人拒絕接
    受測試。倘駕駛人遭警員攔停後，直接拒絕接受酒精測試或
    消極推諉拖延，致其體內酒精濃度因時間經過而逐漸代謝降
    低，對於其他立即配合測試之駕駛人顯難維持正義公平原則
    。而警員執行酒精濃度測試時，應盡告知義務，使駕駛人充
    分知悉拒絕酒精濃度測試檢定之法律效果，進而勸導進行酒
    精濃度測試檢定，此觀警察人員對酒後駕車當事人實施強制
    作為應注意事項第2 項執行要領：「警察應請其配合實施測
    試檢定，並向其說明實施酒精濃度測試檢定之程序，倘該駕
    駛人拒絕接受酒精濃度測試檢定，應運用技巧溝通、勸導或
    警告將依據道路交通管理處罰條例第35條第4 項規定，處新
    臺幣60000 元罰鍰、當場移置保管車輛及吊銷其駕駛執照，
    且3 年內不得考領」之規定即明。本案員警要求異議人配合
    執行酒測時，僅有告知如拒絕酒測，當處以6 萬元之罰緩，
    惟漏未告知併應吊銷駕照之法律效果乙節，業經本院勘驗蒐
    證錄影資料認明無誤，堪認員警未盡完全之告知義務，固有
    瑕疵，然員警業已告知異議人將受高額之罰鍰，異議人並非
    全然不知拒絕酒測之裁罰效果非輕，且異議人係領有駕駛執
    照之駕駛人，對於交通法令本有瞭解並遵守其規定之義務，
    受處分人當不得僅因舉發機關警員上開未盡完全告知義務之
    瑕疵，即據此而諉為不知，並據以正當化拒絕酒測之行為，
    否則即有違上開立法意旨之目的，異議人以此為辯，亦非有
    理。
  (四)按汽車駕駛人拒絕接受酒精濃度測試之檢定者，處6 萬元罰
    鍰，並當場移置保管該汽車及吊銷該駕駛執照；再按汽車駕
    駛人，曾依道路交通管理處罰條例第35條第4 項前段規定吊
    銷駕駛執照者，3 年內不得考領駕駛執照，道路交通管理處
    罰條例第35條第4 項、第67條第2 項分別定有明文，依上揭
    規定，本案異議人既有拒絕接受酒精濃度測試之違規事實，
    原處分機關依法裁處罰鍰6 萬元，吊銷駕駛執照，且3 年內
    不得考領駕駛，自屬適法，至員警是否當場扣錯車輛乙節，
    尚不影響異議人拒絕酒測之事實認定，自不因此即可反認異
    議人得以不罰。
五、綜上，異議人於前揭時、地，拒絕接受酒精濃度測試之檢定
    之違規行為，至為明確，應堪認定，原處分機關依道路交通
    管理處罰條例第35條第4 項、第67條第2 項之規定，裁處異
    議人罰鍰6 萬元，吊銷駕駛執照，且3 年內不得考領駕駛執
    照，核無違誤，異議人為此聲明異議，為無理由，應予駁回
    。
據上論斷，應依道路交通事件處理辦法第18條，裁定如主文。
中    華    民    國   100    年    11    月    30    日
                  交通法庭      法  官  高瑞聰
以上正本證明與原本無異。
如不服本裁定，應於收受送達後5 日內向本院提出抗告狀。
中    華    民    國   100    年    12    月    6     日
                                書記官  林修弘